【裁判字號】    97,訴,534
【裁判日期】    970324
【裁判案由】    違反毒品危害防制條例
【裁判全文】
臺灣彰化地方法院刑事判決               97年度訴字第534號
公  訴  人  臺灣彰化地方法院檢察署檢察官
被      告  柳文獻
上列被告因毒品危害防制條例案件，經檢察官提起公訴（97年度
毒偵字第387號），本院依簡式審判程序審理，判決如下：
    主  文
柳文獻施用第一級毒品，累犯，處有期徒刑捌月，扣案之注射針
筒壹支沒收。
    犯罪事實
一、柳文獻前於民國94年間因施用毒品案件，經本院以94年度訴
    字第1246號刑事判決判處有期徒刑8 月、4 月，並定應執行
    刑為有期徒刑11月確定，又於95年間因施用毒品案件，經本
    院以95年度訴字第166 號刑事判決判處有期徒刑1 年2 月、
    5 月，並定應執行刑為有期徒刑1 年6 月，嗣經上訴臺灣高
    等法院臺中分院後又經撤回上訴而告確定，上開案件經接續
    執行，甫於96年7 月30日縮刑期滿執行完畢。又因施用毒品
    案件，經本院以92年度毒聲字第2138號裁定送觀察、勒戒後
    ，認有繼續施用毒品傾向，再由本院以92年度毒聲字第2666
    號裁定令入戒治處所施以強制戒治1 年，因執行成效良好認
    無繼續戒治必要，由本院以93年度毒聲字第555 號裁定停止
    戒治，於93年7 月9 日釋放出監，所餘戒治期間並付保護管
    束，迄於93年12月27日保護管束期滿未經撤銷而視為執行完
    畢。詎仍不知悔改，明知海洛因業經公告為毒品危害防制條
    例第2 條第2 項所列管之第1 級毒品，不得非法持有、施用
    ，竟基於施用第1 級毒品海洛因之犯意，於97年1 月15日下
    午1 時40分許，在彰化縣員林鎮萬年巷25號萬年宮寺廟之公
    共廁所內，以將海洛因粉末摻水混合再以針筒注射之方式，
    施用第1 級毒品海洛因1 次，旋於同日為警在上址查獲，當
    場扣得注射針筒1 支，並經其同意採集其尿液送驗後，結果
    呈嗎啡陽性反應，始查悉上情。
二、案經彰化縣警察局員林分局報請臺灣彰化地方法院檢察署檢
    察官偵查起訴。
    理  由
一、本件被告所犯係死刑、無期徒刑、最輕本刑為3 年以上有期
    徒刑以外之罪，其於準備程序就前揭被訴事實為有罪之陳述
    ，經受命法官告知簡式審判程序之旨，並聽取其與公訴人之
    意見後，本院認無不得或不宜改依簡式審判程序進行之處，
    爰依刑事訴訟法第273 條之1 第1 項、第284 條之1 ，裁定
    本案由受命法官獨任進行簡式審判程序，合先敘明。
二、上揭犯罪事實，迭據被告於警、偵訊及本院審理時（參見本
    院97年3 月10日審判筆錄）坦承不諱，且其於97年1 月15日
    為警查獲時所採驗之尿液，經臺灣彰化地方法院檢察署委託
    警方送請詮昕科技股份有限公司檢驗結果，確呈嗎啡陽性反
    應，此有彰化縣警察局員林分局委託檢驗尿液代號與真實姓
    名對照認證單及該公司97年1 月28日編號00000000號濫用藥
    物尿液檢驗報告各1 紙附卷可稽。參諸醫學臨床實驗及根據
    英國藥學會出版之文獻Clarke's Isolation and Identifi-
    cation of Drugs 乙書第293 頁載：海洛因經注射入人體後
    ，在體內迅速水解成6-Monoacety I morphine，再緩緩繼續
    水解成嗎啡，然後再循嗎啡之代謝方式排出，同書第431 頁
    至第432 頁並載有：嗎啡經注射入人體後，約50 ％ 以上於
    8 小時內自尿中排出，至24小時排出約90％，但48 小 時後
    仍有微量可檢出等語。此外，按通常健康成人一次注射嗎啡
    15公絲，而以現行採用蟻醛酸試液及鉬鋑銨酸試液檢檢驗其
    尿液時，注射後8 小時內所排尿液易於檢出；8 小時至24小
    時，視其取尿時間及尿量多寡，可能檢出；至24小時以後所
    排之尿液，用上述方法已難檢出，亦據行政院衛生署藥物食
    品檢驗局73年11月30日（73）藥檢壹字第030221號函釋明確
    。是依上開說明，佐以被告前揭尿液檢驗報告及扣案注射針
    筒1 支，足徵被告前開施用第1 級毒品海洛因之自白核與事
    實相符，堪可採為論罪科刑之依據。
三、另犯毒品危害防制條例第10條施用第1 、2 級毒品之罪者，
    檢察官應先聲請法院裁定將被告令送勒戒處所觀察、勒戒，
    經觀察、勒戒後，認無繼續施用毒品傾向者，應即釋放，並
    為不起訴之處分或不付審理之裁定；認有繼續施用毒品傾向
    者，應由檢察官聲請法院裁定令入戒治處所施以強制戒治，
    且經觀察、勒戒或強制戒治執行完畢釋放後，5 年內再犯第
    10 條 之罪，檢察官應依一般刑事訴訟程序予以起訴論罪科
    刑，此觀諸毒品危害防制條例第20條第1 項、第2 項、第23
    條第2 項前段規定自明。經查，本件被告前因施用毒品案件
    ，經本院以92年度毒聲字第2138號裁定送觀察、勒戒後，認
    有繼續施用毒品傾向，再由本院以92年度毒聲字第2666號裁
    定令入戒治處所施以強制戒治1 年，因執行成效良好認無繼
    續戒治必要，由本院以93年度毒聲字第555 號裁定停止戒治
    ，於93年7 月9 日釋放出監，所餘戒治期間並付保護管束，
    迄於93年12月27日保護管束期滿未經撤銷而視為執行完畢釋
    放等情，有臺灣高等法院被告前案紀錄表、臺灣彰化地方法
    院檢察署刑案資料查註紀錄表各1 份附卷可參，其於前開執
    行完畢釋放後5 年內，復犯本件施用毒品罪，事證明確，自
    應逕行起訴。
四、查海洛因為毒品危害防制條例第2 條第2 項所明定之第1 級
    毒品，是核被告所為，係犯同條例第10條第1 項之施用第1
    級毒品罪。被告於此期間內持有第1 級毒品並進而施用，其
    持有之低度行為應為施用之高度行為所吸收，不另論持有毒
    品之罪。又被告前於94年間因施用毒品案件，經本院以94年
    度訴字第1246號刑事判決判處有期徒刑8 月、4 月，並定應
    執行刑為有期徒刑11月確定，又於95年間因施用毒品案件，
    經本院以95年度訴字第166 號刑事判決判處有期徒刑1 年2
    月、5 月，並定應執行刑為有期徒刑1 年6 月，嗣經上訴臺
    灣高等法院臺中分院後又經撤回上訴而告確定，上開案件經
    接續執行，甫於96年7 月30日縮刑期滿執行完畢之事實，有
    臺灣彰化地方法院檢察署刑案資料查註紀錄表及臺灣高等法
    院被告前案紀錄表各1 份在卷可憑，其於前開有期徒刑執行
    完畢後，5 年內故意再犯本件最重本刑為有期徒刑以上之罪
    ，為累犯，應依刑法第47條第1 項之規定，加重其刑。爰審
    酌被告前有施用毒品之不良素行，歷經觀察、勒戒及戒治程
    序後，仍未能徹底戒絕毒品，顯見意志不堅，有失政府制定
    毒品危害防制條例之立法美意，本不宜寬貸，惟念其施用毒
    品乃自戕一己之身體健康，尚未害及他人，且犯後始終坦承
    犯行，暨其智識程度、生活狀況等一切情狀，量處如主文所
    示之刑，以示懲戒。至扣案之注射針筒1 支，係被告所有供
    其於本件施用毒品海洛因所用之物，業據被告於本院審理時
    供承在卷（詳見本院97年3 月10日審判筆錄），爰依刑法第
    38條第1 項第2 款之規定，併予宣告沒收。
據上論斷，應依刑事訴訟法第273 條之1 第1 項、第299 條第1
項前段，毒品危害防制條例第10條第1 項，刑法第11條前段、第
47條第1 項、第38條第1 項第2 款，判決如主文。
本案經檢察官蔡明達到庭執行職務。
中    華    民    國    97    年    3     月    24    日
                  刑事第一庭          法  官  胡宜如
以上正本證明與原本無異。
如不服本判決，應於判決送達後10日內，向本院提出上訴書狀，
上訴書狀應「敘述具體上訴理由」，並按他造當事人之人數附繕
本。「切勿逕送上級法院」。
中    華    民    國    97    年    3    月    24    日
                                      書記官  蕭秀吉
附錄本案論罪科刑法條：
毒品危害防制條例第10條
施用第一級毒品者，處 6 月以上 5 年以下有期徒刑。
施用第二級毒品者，處 3 年以下有期徒刑。


司法院資訊處製作；財團法人民間司法改革基金會備份。
